【裁判字號】    97,易,3302
【裁判日期】    980220
【裁判案由】    妨害自由
【裁判全文】
臺灣板橋地方法院刑事判決              97年度易字第3302號
公  訴  人  臺灣板橋地方法院檢察署檢察官
被      告  戊○○
        （原名謝榮進）
            丁○○
        （原名廖正智）
上列被告等因妨害自由案件，經檢察官聲請簡易判決處刑（97年
度偵字第5214號），本院認不得以簡易判決處刑，改依通常程序
審理，並判決如下：
    主  文
戊○○、丁○○均無罪。
    理  由
一、公訴意旨略以：被告戊○○與丙○○前為夫妻，丙○○並為
    臺北縣三重市○○街100 號圓圓影音光碟出租店之負責人，
    嗣因丙○○無法兼顧該出租店之經營，委由被告戊○○處理
    頂讓該出租店事宜，被告戊○○乃於民國96年8 月1 日與告
    訴人乙○○簽訂頂讓書，以新臺幣（下同）50萬元之價格，
    將圓圓影音光碟出租店頂讓予告訴人乙○○，並於同日清點
    移交完畢。詎被告戊○○明知上開出租店內所有軟、硬體設
    施、營業設備、生財器具等均已頂讓予告訴人乙○○，竟與
    被告丁○○、共犯曾韋閎（另案通緝中）、何奇典（業由本
    院另以97年度易字第2585號案件審結）及真實姓名年籍不詳
    之成年男子，共同基於以強暴、脅迫手段妨害他人行使權利
    之犯意聯絡，於96年10月26日晚間9 時17分許，駕駛車牌號
    碼分別為0629 -QW號、0136-QG 號、6955-QT 號之自用小客
    車，前往臺北縣三重市○○街100 號，以強行取走放置於圓
    圓影音出租店內之布袋戲偶16尊之方式，妨害乙○○行使權
    利，因認被告2 人均涉犯刑法第304 條第1 項（聲請簡易判
    決處刑書誤載為第304條）之強制罪嫌。
二、按犯罪事實依證據認定之，無證據不得認定犯罪事實；又不
    能證明被告犯罪或其行為不罰者，應諭知無罪之判決，刑事
    訴訟法第154 條第2 項、第301 條第1 項分別定有明文。次
    按刑事訴訟法第161 條於91年2 月8 日修正公布，其第1 項
    規定：檢察官就被告犯罪事實，應負舉證責任，並指出證明
    之方法，因此，檢察官對於起訴之犯罪事實，應負提出證據
    及說服之實質舉證責任，倘其所提出之證據，不足為被告有
    罪之積極證明，或其指出證明之方法，無從說服法院以形成
    被告有罪之心證，基於無罪推定之原則，自應為被告無罪判
    決之諭知（最高法院92年度臺上字第128 號判例意旨參照）
    。
三、再按被告以外之人於審判外之言詞或書面陳述，除法律有規
    定者外，不得作為證據，刑事訴訟法第159 條第1 項定有明
    文。而本案證人即告訴人乙○○於警詢時之陳述，及證人即
    共犯何奇典、曾韋閎於檢察官偵查中具結所為之陳述，雖均
    係被告以外之人於審判外之陳述，惟被告2 人及公訴人於本
    院準備程序及審判期日時均表示同意作為證據而不予爭執，
    且迄至言詞辯論終結前亦未再聲明異議，本院審酌下列證據
    資料作成之情況，查無違法取證之情形，認應係出於其自由
    意志，具有可信性，並無不適宜作為證據之情形，依刑事訴
    訟法第159 條之5 規定認具有證據能力。另證人乙○○於本
    院97年度易字第2585號另案審判期日中具結向法官所為之陳
    述，雖亦係被告以外之人於審判外之陳述，惟係於審判外向
    法官所為之陳述，且業經被告2 人及公訴人於審判程序同意
    作為證據，依同法第159 條之1 第1 項之規定，亦得為證據
    。
四、公訴人認被告戊○○、丁○○2 人均涉犯上揭強制罪嫌，無
    非係以被告2 人於警詢、偵查中之陳述，證人即告訴人乙○○於警詢及偵查中之證述，證人丙○○於偵查中之證述及頂
    讓書乙紙為其論據。惟訊據被告戊○○、丁○○固坦承確有
    與曾韋閎、何奇典及另一真實姓名年籍不詳之成年男子等人
    ，於96年10月26日晚間9 時17分許，前往圓圓影音光碟出租
    店搬取布袋戲偶之事實，惟堅詞否認有何強制犯行，被告戊○○辯稱：伊至圓圓影音光碟出租店載運布袋戲偶前，曾於
    當日下午與乙○○聯繫，乙○○並未反對，於搬運木偶時，
    乙○○有給伊木偶櫃的鑰匙，且有拿箱子給伊放置木偶；被
    告丁○○辯稱：伊係受戊○○請託協助載運布袋戲偶；且被
    告2 人均辯稱：於圓圓影音光碟出租店載運布袋戲偶時，乙○○當場並未表示反對等語。
五、經查：
（一）被告戊○○、丁○○2 人於96年10月26日晚間9 時17分許
      ，與曾韋閎、何奇典及某不詳姓名年籍之成年男子共5 人
      ，分乘車牌號碼0629-QW 號、0136-QG 號及6955-QT 號自
      用小客車，前往臺北縣三重市○○街100 號其前妻丙○○
      頂讓與乙○○經營之圓圓影音光碟出租店，取走布袋戲偶
      數尊之事實，業據證人即告訴人乙○○於本院審理時證述
      綦詳，該頂讓事實，並經證人丙○○於偵查中證述明確，
      復有頂讓書乙紙在卷可稽，此部分事實應堪認定。
（二）次以，證人乙○○於本院97年度易字第2585號另案審理時
      具結證稱：「（問：96 年10 月26日下午戊○○是否電話
      通知你晚上要去搬木偶？）... 我有印象有人通知我要搬
      木偶... 。」等語（見本院審理卷第99頁），復觀諸被告
      戊○○於本院98年2 月4 日審判期日提出之亞太電信電信
      服務費收據，戊○○所使用之0000000000號行動電話（登
      記使用人為廖幸祝）於96年10月26日下午6 時16分、6 時
      36 分 及8 時49分許，均曾有撥打電話至乙○○所使用之
      00 -00000000號室內電話，通話時間分別為48秒、17分25
      秒及1 分29秒，有上開收據乙紙附卷可稽，可見被告戊○○辯稱：伊曾於當日下午與乙○○聯繫，告知將前往搬取
      布袋戲偶等情，應非子虛。
（三）至證人乙○○於本院審理時雖證稱：「因為他們人多，我
      只有口頭阻止... 」、「... 我有跟他（戊○○）講木偶
      是我的，你這樣搬會犯法... 。」等語（見本院97年12月
      10日審判筆錄第8 頁）。然參酌另案被告曾韋閎（即97年
      度易字第2585號案件）於偵查中經檢察官訊問時具結證稱
      ：「... 當時去的人有5 人，包括我、戊○○跟何奇典，
      到圓圓影音店後，戊○○先跟老闆去裡面說話，他們說完
      之後，戊○○出來要我們幫忙將布袋戲偶裝箱，過程中告
      訴人乙○○完全沒有出來阻止我們，因為畢竟這個事情是
      戊○○自己的私事跟我無關，我也犯不著為了他去犯罪
      ... 」等語（見本院審理卷第73頁），及上述另案被告何
      奇典於偵查中經檢察官訊問時亦具結證稱：「... 戊○○
      跟我說布袋戲偶是他的，要我去幫忙搬，過程中告訴人乙○○都沒有阻止我們搬布袋戲偶... 」等語（見本院審理
      卷第74頁），與證人即當時在場之圓圓影音光碟店會員甲○○於本院審理時具結證稱：「... 我當天是去跟乙○○
      聊天，當天我去的時候看到戊○○在那邊搬戲偶」、「（
      問：你有無看到乙○○有無拿箱子給戊○○？）有的。他
      有拿1 個箱子給戊○○，是2 個木偶放1 箱... 」、「（
      問：你有看到乙○○拿箱子給戊○○？）是的，乙○○進
      去儲藏室拿出來的，我是看到他拿1 個，該箱子約有證人
      發言台的寬度小一些、長度相同」、「（問：你有無看到
      乙○○有拿木偶櫃子的鑰匙交給戊○○嗎？）有的」、「
      一開始我去店內乙○○跟我講說，戊○○有打電話來說，
      等一下他會來搬木偶，後來戊○○就來了，當天戊○○跟
      乙○○講那些木偶是他的，後來乙○○就去拿箱子給他放
      」、「（問：你有看到乙○○將鑰匙交給戊○○？）有的
      。戊○○向乙○○說這些木偶是我的，乙○○就從櫃檯抽
      屜拿出鑰匙給戊○○，當時我是站在櫃檯外面」等語（見
      本院97年12月10日審判筆錄第13至15頁），互核上揭曾韋
      閎、何奇典及甲○○3 人之證詞，均無二致。是以，於搬
      運布袋戲偶當時在場之人，既均未見到乙○○有何表示反
      對或阻止之言語、動作，且乙○○又有拿箱子供被告戊○○等人放置戲偶，可見乙○○當時是否確實有為反對之意
      思表示，顯已令人懷疑。
（四）況證人甲○○於本院審理時復具結證稱：「（問：當天你
      有覺得乙○○很害怕，或是有與戊○○發生爭執的事？）
      乙○○當天沒有什麼異狀」、「（問：後來進來的2 人他
      們作何事？）他們沒有講話，就在櫃檯裡木偶前面看木偶
      」等語（見同上審判筆錄第14至16頁），且證人乙○○於
      警詢、本院97年度易字第2585號另案審理時及本案審理時
      分別證稱：「... 當時其中1 名男子站在櫃檯前令我心生
      畏懼，因此便任由他們將戲偶搬走離去」、「他們並未對
      我暴力脅迫，我沒看見他們是否持有器械，他們亦無對我
      口語恐嚇... 」（見臺灣板橋地方法院檢察署97年度偵字
      第5214號偵查卷宗第20、21頁）、「（問：你稱有1 人站
      在櫃檯前，你心生畏懼，為何如此？）因為他站的姿勢，
      雙手交叉胸前，我怕他有藏東西，當時左右各站了1 個人
      ，但不是在庭被告（指何奇典）」（見本院審理卷第97頁
      ）、「（問：除了戊○○之外，其他4 個人做何事？）有
      2 個人站在我櫃檯前面看著我」（見本院97年12月10日審
      判筆錄第10頁），益徵被告戊○○、丁○○等人在圓圓影
      音光碟出租店，並無任何強暴、脅迫之舉動。此外，縱認
      乙○○因見有陪同戊○○前來之人站立於其櫃檯前面，而
      自認已受監控、心生畏懼，始任令被告等人搬取布袋戲偶
      之情形，亦難因此即遽認被告等人有對其施以強暴、脅迫
      之強制行為。綜核上情，被告戊○○邀集被告丁○○、另
      案被告曾韋閎、何奇典等人於前往圓圓影音光碟出租店之
      前，戊○○既已事先與乙○○聯繫，渠等於搬取布袋戲偶
      之際，亦未遭乙○○制止，更無對其施以強暴、脅迫之手
      段，自非得以乙○○個人之感受，而遽指被告等人有以強
      暴、脅迫妨害他人行使權利之犯意及行為。
六、綜上所述，本案依上揭證據，尚不足使公訴人所指被告2 人
    與曾韋閎、何奇典等人以強暴、脅迫妨害人行使權利之犯罪
    事實，達於通常一般之人均無所懷疑，而得確信為真實之程
    度，復無其他積極證據足資證明被告2 人確有何強制犯行。
    本案不能證明被告2 人犯罪，揆諸前揭法條規定及判例意旨
    ，自應分別為被告戊○○、丁○○2 人無罪判決之諭知，以
    昭審慎。
據上論斷，應依刑事訴訟法第452 條、第301 條第1 項，判決如
主文。
本案經檢察官劉仕國到庭執行職務。
中    華    民    國    98    年     2    月    20    日
                        刑事第八庭  法  官  崔  玲  琦
上列正本證明與原本無異。
如不服本判決，應於判決送達後10日內，向本院提出上訴書狀，
並應敘述具體理由；其未敘述上訴理由者，應於上訴期間（即自
收受判決書之翌日起算10日）屆滿後20日內向本院補提理由書（
須附繕本）。
                                    書記官  林  進  煌
中    華    民    國    98    年     2    月    20    日


司法院資訊處製作；財團法人民間司法改革基金會備份。
